# 《计学摄要 2015 》 69 页例 23

提问人：原来你就在这里 时间：2016-09-15 20:12:25
请问陈版和各位老师： 《计学摄要 2015 》 69 页例 23 的会计分录 借：长期股权投资——投资成本 22 000 000 资本公积——其他资本公积 4 000 000 贷：可供出售金融资产 10 000 000 银行存款
12 000 000 投资收益 4 000 000
例子里面说 400 万元是计入其他综合收益的累计公允价值变动，那分录中为什么投资收益 400 万元对应的是资本公积——其他资本公积呢？ 请问是笔误吗？

回答人：chenyiwei
2014 年准则修改前，其他综合收益没有单独的核算科目和报表项目，是作为“资本公积——其他资本公积”的一部分反映的。 2014 年准则修改后，“其他综合收益”已成为独立的报表项目和会计核算科目。此处属于遗漏修改。

提问人：原来你就在这里 时间：2016-09-16 09:46:14
陈老师， 71 页表2-6右半部分第三行，对联营企业或合营企业的投资转换为金融工具投资，转换日后采用成本法核算。
请问为什么后续采用成本法核算呢，我的理解对金融工具后续应该采用公允价值核算啊。

回答人：chenyiwei
多数情况下，除非被投资公司是上市公司或有活跃交易的新三板挂牌公司，否则不满足后续公允价值能够持续可靠取得的条件，难以采用公允价值进行后续计量。

提问人：原来你就在这里 时间：2016-09-17 09:55:13
陈老师，《计学摄要》是每 2 年出一次吗？ 我看当当网上有 2015 、 2013 、 2011 版的， 2014 、 2012 没有。

回答人：chenyiwei
是的。

提问人：原来你就在这里 时间：2016-09-17 22:07:17
“多数情况下，除非被投资公司是上市公司或有活跃交易的新三板挂牌公司，否则不满足后续公允价值能够持续可靠取得的条件，难以采用公允价值进行后续计量。” 陈老师，既然考虑了后续公允价值难以持续可靠取得的情况，表2-6该种转换的第 2 步，为什么还说：处置后剩余股权在丧失共同控制或重大影响之日按照公允价值进行计量，公允价值与账面价值之间的差额计入当期损益。

回答人：chenyiwei
请注意不要混淆初始计量和后续计量。初始计量必定按照处置日的公允价值（不论其后续公允价值能否持续可靠地确定），初始确认日的公允价值也就是后续计量中的成本基础。后续如果公允价值不能持续可靠地确定的（即，不能在每个资产负债表日均获得其公允价值信息），则后续计量可按照成本，但这里的成本实际上就是初始计量日的公允价值。

提问人：原来你就在这里 时间：2016-09-18 09:14:41
请问陈老师，对于后续公允价值不能持续可靠计量的股权投资，应该用什么科目核算呢？ 可供出售金融资产吗？ 翻了一下准则应用指南，可供出售金融资产只是在资产负债表日需要按公允价值计量，没说必须持续可靠取得其公允价值。 不知道能否这样判断？

回答人：chenyiwei
只要是对被投资方无控制、无共同控制、无重大影响的权益性投资，都在可供出售金融资产中核算，不论其后续能否持续取得公允价值。

提问人：原来你就在这里 时间：2016-09-20 09:04:06
陈老师，关于长期股权投资的转换，还有不明白的地方想请教您： 成本法转权益法，剩余股权应追溯调整，视同自取得时即采用权益法进行核算，把对应的其他综合收益、其他权益变动和投资收益调出来。 权益法转成本法（假设非同一控制下），为什么原有股权不需要追溯调整，视同自取得时即采用成本法进行核算，把对应的其他综合收益、其他权益变动和投资收益消除掉呢？ 还是说权益法转成本法（假设非同一控制下）本质上就是通过多次交易分步实现非同一控制下企业合并，适用的是长期股权投资的初始投资成本计量原则？

回答人：chenyiwei
我理解没有其他特殊考虑，就是为了简化核算。因为不论投资成本如何确定，对合并报表层面的合并抵销均无影响。

提问人：fangdaojun 时间：2016-09-20 10:16:59
陈版，在金融资产分类发生转换，如联营企业和合营企业转换为可供出售金融资产，新的金融资产要按处置日的公允价值进行初始计量，请问这个处置日的公允价值如何进行计量更合适呢？下面有几种情形：（ 1 ）如是上市公司或有活跃交易的新三板挂牌公司等，按处置日当日的市价确认剩余资产的公允价值；（ 2 ）对于处置日不存在活跃市场报价等公允价值不能可靠计量的资产：①按被处置部分资产的价值倒算剩余资产的公允价值；②如果被处置资产的价格明显偏高或偏低，倒算出的剩余资产资产的公允价值与剩余资产的账面价值存在较大差别，是否也可以按剩余资产的账面价值确认为剩余资产的公允价值呢？

回答人：chenyiwei
一般做法是参照处置价款按比例推算剩余股权于处置日的公允价值，前提是处置价格是公允的。

提问人：原来你就在这里 时间：2016-09-25 16:58:51
“只要是对被投资方无控制、无共同控制、无重大影响的权益性投资，都在可供出售金融资产中核算，不论其后续能否持续取得公允价值。” 请问陈老师，《金融工具确认和计量》准则第三十二条 企业应当按照公允价值对金融资产进行后续计量，且不扣除将来处置该金融资产时可能发生的交易费用。但是，下列情况除外： （二）在活跃市场中没有报价且其公允价值不能可靠计量的权益工具投资，以及与该权益工具挂钩并须通过交付该权益工具结算的衍生金融资产，应当按照成本计量。
您前面提到的“三无”权益性投资，如果后续不能持续取得公允价值，后续计量就按照成本法，结论依据是不是这里啊？ 还有一个问题，对应此类按成本法计量的可供出售金融资产，减值损失为什么不能转回呢？ 我的理解，如果按成本法后续计量，减值损益应该可以通过损益转回啊？ 按本准则第四十八条的规定，都不能转回，感觉比通过其他综合收益转回的可供出售金融资产（公允价值能够持续可靠取得的权益工具）还低一等。

回答人：chenyiwei
1 、是。 2 、准则都有明确规定，以成本后续计量的可供出售权益性投资和长期股权投资的减值准备都是不得转回的。